---
title: 'Tipología y Ciclo de Vida de los Datos: Práctica 2 - Limpieza y análisis de datos'
author: "Autor: Eréndira Teresa Navarro García"
date: "Enero 20202"
output:
  html_document:
    highlight: default
    number_sections: yes
    theme: cosmo
    toc: yes
    toc_depth: 2
  pdf_document:
    highlight: zenburn
    toc: yes
---

```{r setup, include=FALSE}
knitr::opts_chunk$set(eval=T, echo=T)
```

En el repositorio https://github.com/ernavaga/AdultIncomeCensus_UOC se encuentra este y el resto de los documentos solicitados

# Descripción del dataset. ¿Por qué es importante y qué pregunta/problema pretende responder?

El conjunto de datos utilizado es Dataset Adult https://archive.ics.uci.edu/ml/datasets/Adult, estos datos provienen del censo de 1994 en Estados Unidos. La extracción fue hecha por Barry Becker, el conjunto de datos ya tiene estos filtros ((AAGE>16) && (AGI>100) && (AFNLWGT>1)&& (HRSWK>0)). Lo que se busca con estos datos es identificar las cractaerísticas que determinan que una persona gane más o menos de 50 mil dólares al año.

# Integración y selección de los datos de interés a analizar.

El conjunto de datos contiene los siguientes campos:

* label: >50K, <=50K (etiqueta).
* age: continuous (edad).
* workclass: Private, Self-emp-not-inc, Self-emp-inc, Federal-gov, Local-gov, State-gov, Without-pay, Never-worked (descripción del trabajo).
* fnlwgt: continuous (ponderador).
* education: Bachelors, Some-college, 11th, HS-grad, Prof-school, Assoc-acdm, Assoc-voc, 9th, 7th-8th, 12th, Masters, 1st-4th, 10th, Doctorate, 5th-6th, Preschool (último nivel de estudios).
* education-num: continuous (número de años de estudio).
* marital-status: Married-civ-spouse, Divorced, Never-married, Separated, Widowed, Married-spouse-absent, Married-AF-spouse (estatus marital).
* occupation: Tech-support, Craft-repair, Other-service, Sales, Exec-managerial, Prof-specialty, Handlers-cleaners, Machine-op-inspct, Adm-clerical, Farming-fishing, Transport-moving, Priv-house-serv, Protective-serv, Armed-Forces (tipo de ocupación).
* relationship: Wife, Own-child, Husband, Not-in-family, Other-relative, Unmarried (tipo de relación con las demás personas).
* race: White, Asian-Pac-Islander, Amer-Indian-Eskimo, Other, Black (raza).
* sex: Female, Male (sexo).
* capital-gain: continuous (ganancia de capital).
* capital-loss: continuous (pérdida de capital).
* hours-per-week: continuous (horas de trabajo por semana).
* native-country: United-States, Cambodia, England, Puerto-Rico, Canada, Germany, Outlying-US(Guam-USVI-etc), India, Japan, Greece, South, China, Cuba, Iran, Honduras, Philippines, Italy, Poland, Jamaica, Vietnam, Mexico, Portugal, Ireland, France, Dominican-Republic, Laos, Ecuador, Taiwan, Haiti, Columbia, Hungary, Guatemala, Nicaragua, Scotland, Thailand, Yugoslavia, El-Salvador, Trinadad&Tobago, Peru, Hong, Holand-Netherlands (pais de origen).

Partiendo de la descripción de los datos las variables relationship y marital-status son similares, al igual que education y education-num. Se buscaría categorizar la variables continuas y se excluirá el ponderador.

Lo que se bucaría es obtener modelos supervisados con el target de >50K / <=50K.

# Limpieza de los datos.
```{r message= FALSE, warning=FALSE,include=FALSE}
# Asignar directorio
setwd("/Users/ernavaga/Documents/UOC/Sem 2/Tipología y ciclo de vida de los datos")
```

> Lectura de dataset

Los datos vienen divididos ya en train y test set, para el tratamiento de los mismos se unirán ambos conjuntos. Se dividirán en variables categóricas y numéricas para su análisis posterior.

```{r message=FALSE, warning=FALSE}
# Librerías
library(dplyr)
library(ggplot2)
library(gridExtra)
library(leaps)
library(Hmisc)
library(stringr)
library(C50)
library(caret)
library(grid)

# Lectura de datos
adult_train <- read.csv('http://archive.ics.uci.edu/ml/machine-learning-databases/adult/adult.data',stringsAsFactors = FALSE, header = FALSE)

adult_test <- read.csv('https://archive.ics.uci.edu/ml/machine-learning-databases/adult/adult.test',stringsAsFactors = FALSE, header = FALSE,skip=1)

# Nombre de los atributos
names(adult_train) <- c("age","workclass","fnlwgt","education","education_num","marital_status","occupation","relationship","race","sex","capital_gain","capital_loss","hour_per_week","native_country","target")

names(adult_test) <- c("age","workclass","fnlwgt","education","education_num","marital_status","occupation","relationship","race","sex","capital_gain","capital_loss","hour_per_week","native_country","target")

adult_train["df"] <- "train"
adult_test["df"] <- "test"
```

Ambos datasets se unen en uno solo para su tratamiento, se tienen 16 variables con 44,842 registros.

```{r message=FALSE, warning=FALSE}
adult <- rbind(adult_train,adult_test)

# Verificamos estructura de los conjuntos de datos
str(adult)

catv <- c("workclass", "education", "marital_status", "occupation", "relationship",
          "race", "sex", "native_country", "target")

numv <- c("age", "capital_gain", "capital_loss", "hour_per_week")
```

## ¿Los datos contienen ceros o elementos vacíos? ¿Cómo gestionarías cada uno de estos casos?

Los datos tienen elementos "desconocidos" y están marcados con el símbolo "?", estos datos representan el 6% y están presentes en las variables workclass y occupation, al igual aparece esto en 2% de native-country.

Debido a la naturaleza de los datos, que provienen de un censo, se considera la posibilidad de utilizar la categoria "desconocido" como una categoría en si misma, sobre todo porque se planea agrupar categorias.

> Descriptivos variables categóricas:

```{r message=FALSE, warning=FALSE}
describe(adult[catv])

dim(adult[adult["native_country"]==" ?",])[1]/dim(adult)[1]
```

Para las variables numéricas no se observan datos nulos explícitos, pero debido a la distribución se identifica que los casos donde capital_gain=99999 son nulos.

> Descriptivos variables numéricas:

```{r message=FALSE, warning=FALSE}
########## Descriptivos numéricos
# librerìa para descriptivos numéricos
library(psych)

# Descriptivos numéricos
describe(adult[numv],quant=c(.25,.75))

# --------------- capital_gain ------------------
# boxplot para verificar el dato 99999
ggplot(data=adult, aes(y=capital_gain)) + 
  geom_boxplot()

# Se asume 99999 como valor nulo, debido a su distribución
nrow(adult[adult$capital_gain==99999,])
adult[adult$capital_gain == 99999,'capital_gain'] = NA
```

## Identificación y tratamiento de valores extremos.
De acuerdo a la planeación, la variables numéricas se categorizarán, esto nos ayudará con los valores extremos presentes sobre todo en la variables de capital.

> Limpieza variables categóricas.

* Eliminar "." de target

```{r message=FALSE, warning=FALSE}
# Limpiar texto y recategorizar

# --------------- target ------------------
# Se elimina el "." que está presente en registros del dataset en la variable target
adult$target <- gsub("[.]", "", trimws(tolower(adult$target)))
```

* Recategorización workclass

```{r message=FALSE, warning=FALSE}
# --------------- workclass ------------------
# muestra diferentes etiquetas -- INICIO
levels(as.factor(adult$workclass))
# Distribución inicial
ggplot(data=adult,aes(x=workclass)) + geom_bar()

# Estos valores se agrupan en 4 categorias generales: gov, priv, self y other
adult$workclass[grepl("gov",trimws(adult$workclass),ignore.case = T)] <- 'gov'
adult$workclass[grepl("self",trimws(adult$workclass),ignore.case = T)] <- 'self'
adult$workclass[grepl("(\\?|without|never)",
                      trimws(adult$workclass),ignore.case = T)] <- 'other'
adult$workclass[grepl("priv",trimws(adult$workclass),ignore.case = T)] <- 'priv'

#Verificar missing values
adult[is.na(adult$workclass)==TRUE,'workclass']

# diferentes etiquetas -- FIN
levels(as.factor(adult$workclass))

# Distribución final
ggplot(data=adult,aes(x=workclass)) + geom_bar()
```

* Recategorización education

```{r message=FALSE, warning=FALSE}
# --------------- education ------------------
# diferentes etiquetas INCIO
levels(as.factor(adult$education))

# Distribución inicial
ggplot(data=adult,aes(x=education)) + geom_bar()

# Estos valores se pueden agrupar en 5 categorias: no terminado, asociados, high school, bachelor y avanzado
adult$education[grepl("(th|preschool)",trimws(adult$education),ignore.case = T)] <- 'dropout'
adult$education[grepl("assoc",trimws(adult$education),ignore.case = T)] <- 'associates'
adult$education[grepl("(hs-|college)",trimws(adult$education),ignore.case = T)] <- 'hs_graduate'
adult$education[grepl("(prof|master|docto)",trimws(adult$education),ignore.case = T)] <- 'advanced'
# minúsculas, sin espacios
adult$education <- trimws(tolower(adult$education))

# diferentes etiquetas FINAL
levels(as.factor(adult$education))

# Distribución final
ggplot(data=adult,aes(x=education)) + geom_bar()
```

* Recategorización marital status

```{r message=FALSE, warning=FALSE}
# --------------- marital estatus ------------------
# diferentes etiquetas
levels(as.factor(adult$marital_status))

# Distribución inicial
ggplot(data=adult,aes(x=marital_status)) + geom_bar()

# Estos valores se pueden agrupar en 3 categorias: casados, sin pareja y solteros
adult$marital_status[grepl("^married",trimws(adult$marital_status),
                           ignore.case = T)] <- 'marrried'
adult$marital_status[grepl("(separa|divorced|wido|never)",trimws(adult$marital_status),
                           ignore.case = T)] <- 'single'

# Distribución final
ggplot(data=adult,aes(x=marital_status)) + geom_bar()
```

* Recategorización occupation

```{r message=FALSE, warning=FALSE}
# --------------- occupation ------------------
# diferentes etiquetas
levels(as.factor(adult$occupation))

# Distribución inicial
ggplot(data=adult,aes(x=occupation)) + geom_bar()

# Estos valores se pueden agrupar en 6 categorias: servicios, otros servicios, profesionales, ecelsiásticos, desconocidos, trabajo manual
adult$occupation[grepl("(transp|tech|protect|priv|other|armed|sales)",
                       trimws(adult$occupation), ignore.case = T)] <- 'serv'
adult$occupation[grepl("(exec|prof)",trimws(adult$occupation),
                       ignore.case = T)] <- 'professional'
adult$occupation[grepl("(craft|farm|hand|inspct|cleric)",trimws(adult$occupation),
                       ignore.case = T)] <- 'manual'
adult$occupation[grepl("\\?",trimws(adult$occupation),ignore.case = T)] <- 'unknown'
# cambiar guión medio por guión bajo
adult$occupation <- gsub("-", "_", adult$occupation)
# minúsculas, sin espacios
adult$occupation <- trimws(tolower(adult$occupation))

# Distribución final
ggplot(data=adult,aes(x=occupation)) + geom_bar()
```

* Recategorización race

```{r message=FALSE, warning=FALSE}
# --------------- race ------------------
# diferentes etiquetas
levels(as.factor(adult$race))

# Distribución inicial
ggplot(data=adult,aes(x=race)) + geom_bar()

# Se agrupan otras razas diferentes a white y black en una categoría
adult$race[!grepl("(white|black)",trimws(adult$race),ignore.case = T)] <- 'other'
# minúsculas, sin espacios
adult$race <- trimws(tolower(adult$race))

# Distribución final
ggplot(data=adult,aes(x=race)) + geom_bar()
```

* Sex

```{r message=FALSE, warning=FALSE}
# --------------- sex ------------------
# diferentes etiquetas
levels(as.factor(adult$sex))
# minúsculas, sin espacios
adult$sex <- trimws(tolower(adult$sex))

# Distribución 
ggplot(data=adult,aes(x=sex,)) + geom_bar()
```

* Recategorización native country

```{r message=FALSE, warning=FALSE}
# --------------- native country ------------------
# diferentes etiquetas
levels(as.factor(adult$native_country))

# Distribución inicial
ggplot(data=adult,aes(x=native_country)) + geom_bar()

# se agrupan países diferentes a USA en una categoría
adult$native_country[!grepl("(united)",trimws(adult$native_country),
                            ignore.case = T)] <- 'other_unknown'
# guión bajo en lugar de medio y minúsculas, sin espacios
adult$native_country <-trimws(tolower(gsub("-", "_", adult$native_country)))

# Distribución final
ggplot(data=adult,aes(x=native_country)) + geom_bar()
```

* Categorización edad

```{r message=FALSE, warning=FALSE}
# --------------- age ------------------
# Se agrupa en rangos de edad
library(arules)
adult$age_r <- discretize(adult$age, method = "interval", breaks = 6,
                          labels = c("<29", "29-41", "42-53","54-66","66-78",">=79"))

# Distribución 
plot1 <- ggplot(data=adult, aes(x=age)) + 
  geom_density(adjust=1.5, alpha=.4)
plot2 <- ggplot(data = adult,aes(x=age)) + geom_bar()
plot3 <- ggplot(data=adult, aes(y=age)) + 
  geom_boxplot() + scale_fill_brewer(palette="Set3")
plot4 <- ggplot(data = adult,aes(x=age_r)) + geom_bar() +
  scale_fill_brewer(palette="Set3") +
  theme(axis.text.x = element_text(angle = 35))
grid.arrange(plot1, plot2, plot3, plot4, ncol=2)
```

* Para el capital de los censados, se crea una nueva variable para obtener el valor neto (ganancias - pérdidas), este último se categoriza.

```{r message=FALSE, warning=FALSE}

# se establece una nueva variable que combine capital loss y capital_gain
adult$capital_net <- adult$capital_gain-adult$capital_loss

# resumen estadístico de capital_net
describe(adult$capital_net)

# Se categoriza esta nueva variable
adult$capital_net_r <- cut(adult$capital_net, c(-900000000,-0.0001,0.0001,9000000000), 
                                labels = c("loss", "null", "gain"), ordered=TRUE)
adult$capital_net_r = as.character(adult$capital_net_r)
adult$capital_net_r[is.na(adult$capital_net)] <- "unknown"

# Distribución final en relación a variable target
p1 <- ggplot(data=adult, aes(x=capital_net)) + 
  geom_density(adjust=1.5, alpha=.4)
p3 <- ggplot(data=adult, aes(y=capital_net)) + 
  geom_boxplot()
p4 <- ggplot(data = adult,aes(x=capital_net_r)) + 
  geom_bar()
grid.arrange(p1, p3, p4, ncol=2)
```

* Categorización horas trabajadas por semana

```{r message=FALSE, warning=FALSE}
# --------------- hour per week ------------------
# categorización de la variable con base en lo anterior
adult$hour_per_week_r <- discretize(adult$hour_per_week, 
                                    method = "interval", breaks = 4,
                                    labels = c("<25","26-50","51-75",">=76"))

# Distribución final en relación a variable target
p1 <- ggplot(data= adult, aes(x=hour_per_week)) + 
  geom_density(adjust=1.5, alpha=.4)
p2 <- ggplot(data = adult,aes(x=hour_per_week)) + geom_bar()
p3 <- ggplot(data= adult, aes(y=hour_per_week,)) + 
  geom_boxplot()
p4 <- ggplot(data = adult,aes(x=hour_per_week_r)) + 
  geom_bar() 
grid.arrange(p1, p2, p3, p4, ncol=2)
```
# Análisis de los datos.
## Selección de los grupos de datos que se quieren analizar/comparar (planificación de los análisis a aplicar).
Se utilizarán las variables categóricas que se han formulado y/o recategrizado, con estas variables se estudiará el poder predictivo que tengan, además de la correlación entre variables categóricas. Adicionalmente se observará visualmente el comportamiento de cada una de las variables con la variable target.

## Comprobación de la normalidad y homogeneidad de la varianza.
Para este caso en particular, las variables numericas que existian se transofrmaton en categóricas por lo que las pruebas de normalidad y homogeneidad carecen de sentido.

## Aplicación de pruebas estadísticas para comparar los grupos de datos. En función de los datos y el objetivo del estudio, aplicar pruebas de contraste de hipótesis, correlaciones, regresiones, etc. Aplicar al menos tres métodos de análisis diferentes.

Por medio de las correlaciones, no se observa relación significativa entre occupation, workclass, race.
```{r echo=TRUE, message=FALSE, warning=FALSE}

cat <- c("workclass","education","marital_status","occupation" ,"race","sex","native_country","target","age_r","capital_net_r","hour_per_week_r")

# Posibles combinaciones de variables categóricas
combinaciones     <- as.data.frame(t(combn(cat, 2)))

# Prueba Chi-Square pata categóricas
chisq_prueba <- 
  apply(t(combinaciones), 2, function(x){
                           c(Var1   = x[1], 
                             Var2   = x[2], 
                             pvalue = chisq.test(adult[, x[1]], 
                                                 adult[, x[2]])$p.value)
  })

chisq_prueba <- chisq_prueba %>% 
  t() %>% 
  data.frame(stringsAsFactors=FALSE) 

chisq_prueba$pvalue <- as.numeric(chisq_prueba$pvalue)

chisq_prueba<- chisq_prueba%>% 
  arrange(pvalue) 

knitr::kable(chisq_prueba, caption = "Tabla de correlaciones --categóricas-- ", 
             format = "markdown", padding = 0,
             col.names = c("", "", "p-value"))
```

Dentro de la prueba para identificar el valor predictivo, se observa que education, marital_status, age, capital neto y hours per week son las variables elegidas.

```{r echo=TRUE, message=FALSE, warning=FALSE}
# modelo de búsqueda
adult[cat] = as.data.frame(apply(adult[cat],2, 
                                         function(x) as.factor(x)))

search_output<-regsubsets(target~workclass+education+marital_status+occupation+race+sex+native_country+age_r+capital_net_r+hour_per_week_r,
                          data=adult, method="exhaustive")
plot(search_output, scale = "adjr2", main = "Adjusted R^2")

cols_1 <- c("education","marital_status","age_r","hour_per_week_r",
            "capital_net_r","target")
cols_2 <- c("education","marital_status","age_r","hour_per_week_r",
            "capital_net_r")
```

Con el objetivo de tener los datos finales solicitados, se exporta este conjunto de datos.

```{r echo=TRUE, message=FALSE, warning=FALSE}
# Export data a csv
write.csv(adult, "adult_data.csv")
```

Se utilizan los datos finales para elaborar un árbol de decisión que nos ayude en el predicción del ingreso.

```{r echo=TRUE, message=FALSE, warning=FALSE}
# train data set
train <- adult[adult["df"]=="train",cols_1]
trainX <- train[cols_2]
trainy <- train$target

# test data set
test <- adult[adult["df"]=="test",cols_1]
testX <- test[cols_2]
testy <- test$target

#C5.o model
model <- C50::C5.0(trainX, trainy,rules=TRUE )
summary(model)

model_t <- C50::C5.0(trainX, trainy)
summary(model_t)
```
```{r echo=TRUE, message=FALSE, warning=FALSE}
plot(model_t, gp = gpar(fontsize = 4))
model_t_pred<-predict(model_t,newdata =testX,type="class")
confusionMatrix(model_t_pred,testy)
```

# Representación de los resultados a partir de tablas y gráficas.

Transformación y limpieza variables categóricas.

```{r message=FALSE, warning=FALSE}

# Distribución final en relación a variable target
p1 = ggplot(data=adult,aes(x=education,fill=target)) + geom_bar() + 
  scale_fill_brewer(palette="Set3")
p2 = ggplot(data = adult,aes(x=education,fill=target)) + geom_bar(position="fill") + 
  scale_fill_brewer(palette="Set3")
p3 = ggplot(data=adult,aes(x=marital_status,fill=target)) + geom_bar() + 
  scale_fill_brewer(palette="Set3")
p4 = ggplot(data = adult,aes(x=marital_status,fill=target)) + 
  geom_bar(position="fill") + 
  scale_fill_brewer(palette="Set3")
grid.arrange(p1,p2,p3,p4, ncol =2)

p5 = ggplot(data=adult,aes(x=age_r,fill=target)) + geom_bar() + 
  scale_fill_brewer(palette="Set3")
p6 = ggplot(data = adult,aes(x=age_r,fill=target)) + geom_bar(position="fill") + 
  scale_fill_brewer(palette="Set3")
p7 = ggplot(data=adult,aes(x=hour_per_week_r,fill=target)) + geom_bar() + 
  scale_fill_brewer(palette="Set3")
p8 = ggplot(data = adult,aes(x=hour_per_week_r,fill=target)) + 
  geom_bar(position="fill") + 
  scale_fill_brewer(palette="Set3")
grid.arrange(p1,p2,p3,p4, ncol =2)

p9 = ggplot(data=adult,aes(x=capital_net_r,fill=target)) + geom_bar() + 
  scale_fill_brewer(palette="Set3")
p10 = ggplot(data = adult,aes(x=capital_net_r,fill=target)) + 
  geom_bar(position="fill") + 
  scale_fill_brewer(palette="Set3")
grid.arrange(p9,p10, ncol =2)
````

# Resolución del problema. A partir de los resultados obtenidos, ¿cuáles son las conclusiones? ¿Los resultados permiten responder al problema?

Con base en el análisis previo y el modelo ejectado, se concluye que los factores que intervienen en el ingreso de los individuo son: el nivel educativo, horas trabajadas, estatus civil y edad. Estas variables ofrecen el mejor rendimiento predictivo dentro de las que ofrece este dataset.

# Código: Hay que adjuntar el código, preferiblemente en R, con el que se ha realizado la limpieza, análisis y representación de los datos. Si lo preferís, también podéis trabajar en Python.

El código se encuentra integrado en el informe.

***Este trabajo se realizó de manera individual, por esta razón se omite la tabla solicitada ETNG***


